臺灣桃園地方法院民事簡易判決　　110 年度桃保險簡字第31號
原　　　告
即反訴被告　華南產物保險股份有限公司

法定代理人　陳文智　
訴訟代理人　林鼎鈞　
　　　　　　黃柏霖　
複　代理人　張嘉琪　
被　　　告
即反訴原告　殷青文　
上列當事人間請求侵權行為損害賠償事件，本院於民國110 年10
月18日言詞辯論終結，判決如下：
    主      文
被告應給付原告新臺幣參拾參萬伍仟參佰貳拾壹元，及自民國一
百零九年九月三十日起至清償日止，按年息百分之五計算之利息
。
原告其餘之訴駁回。
本訴訴訟費用（除減縮部分）由被告負擔百分之九十八，餘由原
告負擔。
本判決第一項得假執行，但被告如以新臺幣參拾參萬伍仟參佰貳
拾壹元為原告預供擔保，則得免為假執行。
反訴原告之訴駁回。
反訴訴訟費用由反訴原告負擔。
    事實及理由
壹、程序方面：
一、按簡易訴訟之訴狀送達後，原告不得將原訴變更或追加他訴
    ，但擴張或減縮應受判決事項之聲明者，不在此限，民事訴
    訟法第436 條第2 項、第255 條第1 項第3 款定有明文。本
    件原告起訴聲明原為：被告應給付原告新臺幣（下同）773,
    213 元，及自起訴狀繕本送達翌日起至清償日止，按年息5%
    計算之利息（見109 年度桃司保險調字第52號卷，下稱調解
    卷，第9 頁）；嗣於民國110 年8 月16日言詞辯論時當庭變
    更請求之本金為342,601 元（見本院卷第22頁正面）。核其
    所為，屬於減縮應受判決事項之聲明，合於前述規定，應予
    准許。
二、次按被告於言詞辯論終結前，得在本訴繫屬之法院，對於原
    告及就訴訟標的必須合一確定之人提起反訴；反訴之標的，
    如專屬他法院管轄，或與本訴之標的及其防禦方法不相牽連
    ，或非與本訴得行同種之訴訟程序者，不得提起，民事訴訟
    法第259 條、第260 條第1 、2 項分別定有明文。本件原告
    本於被告與訴外人蕭德仁間之道路交通事故，依損害賠償與
    保險代位之法律關係對被告提起本訴，被告即反訴原告則於
    言詞辯論終結前，本於同一道路交通事故，向原告即反訴被
    告反訴請求損害賠償。是本件本、反訴均係應適用簡易訴訟
    程序之事件，且其標的均與上開道路交通事故密切關連，訴
    訟資料得以共通，而有相牽連之情形，依上開規定，本件反
    訴應屬合法。
貳、本訴實體方面：
一、原告主張：被告於108 年9 月1 日下午2 時30分許，駕駛車
    牌號碼0000-00 號自用小客貨車（下稱甲車），行經桃園市
    桃園區大興西路與正光路交岔路口時，因未遵守號誌指示行
    左轉彎，致與訴外人蕭德仁所駕駛、原告所承保之車牌號碼
    000-0000號租賃小客車（下稱乙車）發生碰撞，乙車因而受
    損。其後乙車送廠修復，共計支出維修費用773,213 元（含
    工資178,668 元、材料費用594,545 元），並已由原告依保
    險契約給付完畢。而乙車維修費用經計算零件折舊後，必要
    之回復原狀費用共計為342,601 元，因而依侵權行為及保險
    代位之法律關係提起本件訴訟，請求被告賠償。並聲明：被
    告應給付原告342,601 元，及自起訴狀繕本送達翌日起至清
    償日止，按年息5%計算之利息。
二、被告則以：事發路口並無禁止左轉之號誌，被告係在行向燈
    號為綠燈之情形下，於事發路口左轉。且乙車亦有超速違規
    之情事，不能全部歸責於被告。又被告為中度身心障礙者、
    中低收入戶，經濟能力有限，僅能以其所投保之第三人責任
    險理賠金20萬元賠償原告。並聲明：原告之訴駁回。
三、本院之判斷：
  ㈠本件被告於108 年9 月1 日下午2 時30分許，駕駛甲車沿大
    興西路快車道往國際路方向行駛，行經大興西路與正光路交
    岔路口時，往正光路方向左轉；此時蕭德仁則駕駛乙車沿大
    興西路對向慢車道往永安路方向行駛，直行進入上開路口，
    甲車車頭因而與乙車之左側車身碰撞，乙車因而受損之事實
    ，已經本院調取警方道路交通事故處理卷宗，核對其內道路
    交通事故現場圖、調查報告表、調查筆錄、現場照片等確認
    無誤，且與本院勘驗乙車行車紀錄器錄影畫面之結果亦屬一
    致，有勘驗筆錄附卷可參（見本院卷第41至43頁，另勘驗筆
    錄文字部分就正光路誤載為永安路，應以照片所示為準，附
    此敘明）。上開事故發生之時間、地點、雙方行向應足認定
    。
  ㈡關於過失責任之歸屬：
  1.按因故意或過失，不法侵害他人之權利者，負損害賠償責任
    ；汽車、機車或其他非依軌道行駛之動力車輛，在使用中加
    損害於他人者，駕駛人應賠償因此所生之損害；但於防止損
    害之發生，已盡相當之注意者，不在此限，民法第184 條第
    1 項前段、第191 條之2 分別定有明文。又汽車行駛至交岔
    路口，其行進、轉彎應遵守燈光號誌，且轉彎車應讓直行車
    先行，則為道路交通安全規則第102 條第1 項第1 、7 款所
    規定。依本院上開勘驗結果所示，蕭德仁駕駛乙車直行進入
    事發路口時，其行向係顯示直行與右轉之箭號綠燈（見本院
    卷第42、43頁）；再參照桃園市○○○○○○○○○○路○
    號誌時制計劃資料表，可見大興西路三段設有左轉專用燈號
    ，乙車行向顯示直行與右轉箭號綠燈時，被告所駕駛甲車之
    行向亦係顯示直行與右轉之箭號綠燈（見本院卷第36頁左下
    「時相一」圖示）；顯見被告未遵守燈光號誌之指示，於其
    行向之左轉箭號綠燈尚未亮起時逕行左轉，且亦未讓直行之
    乙車先行。被告雖辯稱其行向並無禁止左轉之燈號云云，但
    當時號誌既係以箭號而非圓形燈號顯示，往來車輛即應依箭
    號指示方向行駛，而非一見綠燈，即可任意行進、轉彎，被
    告此節所辯對於道路交通規則顯有誤解，並非可採。從而，
    本件被告顯已違反上開注意義務之規定而有過失，就乙車因
    而所生之損害自應負賠償之責。
  2.被告雖辯稱乙車亦有超速，而就事故之發生與擴大與有過失
    。然乙車於事發時係依直行箭號綠燈行駛之直行車，依通常
    經驗，對於對向車輛違規左轉之預見可能性本屬較低；且依
    上開勘驗結果與現場照片（見調解卷第67頁）所示，本件事
    故係乙車左側車身遭甲車車頭撞擊，亦非因乙車車速過快、
    煞車不及，以致向前碰撞其他車輛而肇事。況依本院勘驗結
    果，乙車自通過事發路口停止線，至發生撞擊，僅間隔約1
    秒，若以桃園市政府車輛行車事故鑑定會（下稱桃市府車鑑
    會）所推估之乙車車速63.5km/hr 計算（見調解卷第19頁）
    ，縱乙車以該路段限速40km/hr 均速駛入事發路口，其通過
    停止線至發生碰撞之時間亦僅有1.5875秒（計算式：等速運
    動下，距離＝速度* 時間，故距離相同之下，63.5 km/hr*1
    sec ＝40km/hr*X sec ，X ＝1.5875）；依司法實務所知車
    輛日間行駛時，駕駛人對道路突發狀況約需1 至1.6 秒之認
    知反應時間，可知縱使乙車先依速限駛入事發路口，再見甲
    車持續向己方偏行而未停止後，亦僅能勉強開始反應，應難
    及時煞停或採取迴避措施，以避免事故發生，故不能認為蕭
    德仁之超速駕駛行為對於本件事故之發生有何因果關係（桃
    市府車鑑會鑑定意見亦同此結論，見調解卷第23頁）。又被
    告雖辯稱如乙車未超速，車損不致如此嚴重，但乙車係側面
    遭甲車撞擊，並非高速撞擊前方物體而受損，已如上述，即
    難認其超速前行之行為與車損之擴大有何明顯關聯。從而，
    本件尚難認蕭德仁就損害之發生或擴大與有過失，被告此節
    所辯並非可採。
  ㈢損害賠償之範圍：
    按負損害賠償責任者，應回復他方損害發生前之原狀；債權
    人得請求支付回復原狀所必要之費用，民法第213 條第1 項
    、第3 項分別定有明文。又回復原狀費用既以必要者為限，
    則修理材料以新品換舊品者，應予折舊。乙車經送廠修復，
    共計支出維修費用773,213 元（含工資178,668 元、材料費
    用594,545 元），而由原告依保險契約賠付，已據原告提出
    估價單、統一發票等為據，足認屬實。又依行政院所頒固定
    資產耐用年數表及固定資產折舊率之規定，非運輸業用客車
    、貨車之耐用年數為5 年，依定率遞減法，每年折舊率為1,
    000 分之369 ，另依營利事業所得稅查核準則第95條第6 項
    規定「固定資產提列折舊採用定率遞減法者，以1 年為計算
    單位，其使用期間未滿1 年者，按實際使用之月數相當於全
    年之比例計算之，不滿1 月者，以1 月計」。依行車執照之
    記載，乙車係於105 年11月出廠，至本件事故發生之108 年
    9 月間，已使用2 年11月，則零件費用經折舊計算之現值應
    為156,653 元（計算式詳如附表），再加計無須計算折舊之
    工資178,668 元後，本件修復之必要費用即為335,321 元（
    計算式：156,653 ＋178,668 ＝335,321 ）。至於原告聲明
    請求金額342,601 元，或係因折舊計算之方法或年月數不同
    ，導致些許差異，但原告既未就其計算結果詳列算式，自應
    以本院如附表之計算為準。從而，原告依侵權行為及保險代
    位之法律關係，請求被告給付回復原狀費用335,321 元，為
    有理由，應予准許，逾此範圍之請求則無理由，應予駁回。
  ㈣又給付無確定期限者，債務人於債權人得請求給付時，經其
    催告而未為給付，自受催告時起，負遲延責任。其經債權人
    起訴而送達訴狀，或依督促程序送達支付命令，或為其他相
    類之行為者，與催告有同一之效力。遲延之債務，以支付金
    錢為標的者，債權人得請求依法定利率計算之遲延利息。其
    利率未經約定，亦無法律可據者，週年利率為百分之5 ，為
    民法第229 條第2 項、第233 條第1 項前段、第203 條分別
    明定。本件原告對被告之損害賠償請求權屬未定給付期限之
    金錢債權，故其就上開335,321 元請求被告給付自起訴狀繕
    本送達翌日即109 年9 月30日（見調解卷第73頁）起至清償
    日止，按年息百分之5 計算之利息，亦有理由。
參、反訴實體方面：
一、反訴原告主張：反訴被告之被保險人蕭德仁駕駛乙車有違規
    超速之情事，且行駛至事發路口時亦未減速，致與甲車發生
    碰撞，反訴原告所有之甲車因此受損，支出修復費用15萬元
    。蕭德仁因此過失行為，致反訴原告受有損害，應依侵權行
    為之法律關係負損害賠償責任。而反訴被告既為蕭德仁之保
    險公司，反訴原告自得請求反訴被告賠償前開修復費用。並
    聲明：反訴被告應給付反訴原告15萬元，及自反訴起訴狀繕
    本送達翌日起至清償日止，按年息百分之5 計算之利息。
二、反訴被告則以：反訴被告非侵權行為人，反訴原告若要請求
    保險金，應向蕭德仁請求。並聲明：反訴原告之訴駁回。
三、本院之判斷：
  ㈠按責任保險人於被保險人對於第三人，依法應負賠償責任，
    而受賠償之請求時，負賠償之責；保險人於第三人由被保險
    人應負責任事故所致之損失，未受賠償以前，不得以賠償金
    額之全部或一部給付被保險人；被保險人對第三人應負損失
    賠償責任確定時，第三人得在保險金額範圍內，依其應得之
    比例，直接向保險人請求給付賠償金額，保險法第90條、第
    94條分別定有明文。依上開規定可知，責任保險人所負之賠
    償責任，其賠償或給付保險金之對象，原則上為保險契約之
    被保險人。其中第94條第2 項規定雖特別賦予第三人對保險
    人之直接請求權，但本質上不得增加保險人保險契約外之額
    外責任或訴訟程序之額外負擔。是該項所謂「被保險人對第
    三人應負損失賠償責任確定」係指第三人向被保險人起訴請
    求損害賠償，經法院判決勝訴確定或其他與勝訴確定判決具
    有同一效力之情形而言，而非謂第三人得與非事故當事人之
    保險人進行訴訟，以確認被保險人應負擔之賠償責任。是倘
    第三人未向被保險人請求損害賠償，取得相當於民事勝訴確
    定判決之結果，自不得直接向保險人請求給付賠償金（最高
    法院107 年度台上字第68號民事判決見解可資參照) 。
  ㈡經查，本件反訴被告並非本件交通事故之當事人，自不直接
    負侵權行為之損害賠償責任；而反訴原告既未曾對蕭德仁起
    訴而取得勝訴確定判決，或經和解、調解確定，亦無從依上
    開保險法第94條第2 項之規定行使權利。從而，反訴原告逕
    以反訴被告為蕭德仁之保險人為由，請求反訴被告賠付甲車
    修復費用，為無理由，不應准許。
肆、綜上所述，原告依侵權行為及保險代位之法律關係，請求被
    告給付如主文第1 項所示，為有理由，應予准許；逾此範圍
    之請求則無理由，應予駁回。反訴原告依侵權行為及保險法
    第94條第2 項之規定，請求反訴被告給付如反訴聲明所示，
    ，為無理由，應予駁回。
伍、本判決第1 項係適用簡易訴訟程序所為被告敗訴之判決，依
    民事訴訟法第389 條第1 項第3 款規定，應依職權宣告假執
    行；並依同法第436 條第2 項、第392 條第2 項規定，依職
    權宣告被告如為原告預供擔保，則得免為假執行。
陸、本件結論已臻明確，兩造其餘攻擊防禦方法及所提證據，經
    審酌均不至影響判決結果，故不逐一論述。
柒、訴訟費用負擔之依據：本訴部分依民事訴訟法第79條定之，
    反訴部分依同法第78條定之。
中    華    民    國   110    年     10    月    29   日
                   桃園簡易庭  法  官  陳逸倫
以上為正本係照原本作成。
如不服本判決，應於送達後20日內，向本院提出上訴狀並表明上
訴理由，如於本判決宣示後送達前提起上訴者，應於判決送達後
20日內補提上訴理由書（須附繕本）。
如委任律師提起上訴者，應一併繳納上訴審裁判費。
中    華    民    國   110    年    11    月    1     日
                              書記官  洪惠娟
附表：
┌──────────┬────────────────┐
│折舊時間            │金額                            │
├──────────┼────────────────┤
│第1年折舊值         │594,5450.369=219,387          │
├──────────┼────────────────┤
│第1年折舊後價值     │594,545-219,387=375,158         │
├──────────┼────────────────┤
│第2年折舊值         │375,1580.369=138,433          │
├──────────┼────────────────┤
│第2年折舊後價值     │375,158-138,433=236,725         │
├──────────┼────────────────┤
│第3年折舊值         │236,7250.369(11/12)=80,072  │
├──────────┼────────────────┤
│第3年折舊後價值     │236,725-80,072=156,653          │
└──────────┴────────────────┘